【裁判字號】    89,台上,5945
【裁判日期】    891005
【裁判案由】    貪污
【裁判全文】
最高法院刑事判決                              八十九年度台上字第五九四五號
    上  訴  人  甲○○
    選任辯護人  李百律師
右上訴人因貪污案件，不服台灣高等法院花蓮分院中華民國八十九年六月二十二日第
二審更審判決（八十九年度上更(二)字第五○號，起訴案號：台灣台東地方法院檢察署
八十六年度偵字第二七七六號），提起上訴，本院判決如左：
    主  文
原判決撤銷，發回台灣高等法院花蓮分院。
    理  由
本件原判決認定上訴人甲○○於民國八十四年間擔任台東市立游泳池管理員，負責該
游泳池之相關事務，為依據法令從事公務之人員，因其欲競選台東市信用合作社社員
代表，為符合存款業績之參選條件，並圖得不法之利息收入，竟自八十四年五月二十
六日起至同年六月十九日止，基於概括之犯意，將該游泳池售票員李吉紹、周秀美按
日向晨泳會員收取轉交之年費（半年者每人新台幣（以下同）二千元，一年者每人四
千元）四十六萬八千元，分批存入於其台東市信用合作社第000000－0號帳戶
內，以增加其存款額度，並賺取利息計四百四十二元。上訴人為掩飾犯行，復指使不
具犯罪故意之李吉紹制作其職務上之八十四年五月份「台東市游泳池門票出售月報表
」時，未將收取之年費收入三十一萬九千元列載，而僅登載其他收入六萬四千八百五
十元，持向台東市公所行使，足生損害於該公所。上訴人又基於概括之犯意，再於八
十四年六月七、八、九、十、十一、十三、十四、十五、十六、十七、十九、二十、
二十一、二十二、二十三、二十七、二十八及二十九日利用無犯罪故意之李吉紹、周
秀美，在職務上所制作之「台東市游泳池門票出售日報表」上，逐日登載不實之晨泳
年費門票收入之數額，並於上訴人所制作之八十四年六月份「台東市游泳池門票出售
月報表」上，虛偽登載六月份晨泳年票收入為四十六萬八千元予以歸還，持向台東市
公所行使，足生損害於台東市公所，因而撤銷第一審之科刑判決，改判論處上訴人連
續對於主管之事務，直接圖利罪刑（累犯），固非無見。
惟查(一)審理事實之法院，對於案內一切與論罪科刑有關之證據，除認為不必要者外，
均應詳加調查，然後基於調查所得之心證，以為判斷之基礎，故證據雖經調查，如若
尚有其他必要部分並未調查，即與證據未經調查者無異，倘仍遽以判決，自屬刑事訴
訟法第三百七十九條第十款所稱應於審判期日調查之證據未予調查之當然違背法令。
原判決認定上訴人自八十四年五月二十六日起至同年六月十九日止將收取之晨泳會員
年費四十六萬八千元，存入其帳戶生息等情，係依據台東市立游泳池八十四年六月份
之門票出售月報表載明該月之晨泳年票實收金額為四六八、○○○元，暨上訴人之0
00000－0帳戶之提款紀錄，資以認定上訴人挪用之數額，但上開帳戶自八十四
年五月二十六日起至同年六月十九日止陸續存入五五九、九七八元（見第一審卷二二
－二三頁），而非四六八、○○○元，而依台東市公所八十四年七月四日東市民字第
一四○一○號函載：「本市游泳池晨泳會年、月票係憑晨泳會會員證及繳會員年費收
據才可以購買」等語（見上訴卷四十頁），原審未調閱相關資料，以查明八十四年五
、六月間台東市公所年費收入、繳庫之情形，以查明上訴人挪用之確實金額，調查職
責尚有未盡。(二)有罪之判決書，其所認定之事實，須與所採之證據相適合，否則，即
屬證據上理由矛盾，依刑事訴訟法第三百七十九條第十四款後段規定，其判決當然為
違背法令。原判決認定上訴人自八十四年五月二十六日起連續挪用年費收入四六八、
○○○元以生息，核與證人李吉紹所證：「台東市立游泳池於八十四年五月三十一日
以前，係收月費，每月三百元，八十四年六月一日改為年費，每人每年四千元」，暨
台東市公所八十七年四月十七日東市民字第六六三六號函示：「本市市立游泳池年票
於八十四年七月一日正式實施、發售」之內容不符（見偵卷九十一頁反面、第一審卷
六十八頁），其採證顯與卷證資料不符。又原判決認定上訴人挪用公款之動機，為使
其帳戶有相當存款業績以參選台東市信用合作社社員代表。惟依台東縣台東市信用合
作社八十七年七月七日東信社總字第一四七○號函認上訴人上開帳戶之存款積數尚
不符合該社社員代表之候選資格（詳原審上訴卷三十八頁），則上訴人挪用公款之動
機，是否出於參選社員代表，亦待釐清。上訴意旨指摘原判決不當，尚非全無理由，
應認仍有發回更審之原因。
據上論結，應依刑事訴訟法第三百九十七條、第四百零一條，判決如主文。
中      華      民      國    八十九    年      十      月      五      日
                              最高法院刑事第十一庭
                                  審判長法官  莊  登  照
                                        法官  洪  明  輝
                                        法官  蔡  清  遊
                                        法官  黃  一  鑫
                                        法官  林  秀  夫
      右正本證明與原本無異
                                              書  記  官
中      華      民      國    八十九    年      十      月     十六     日


司法院資訊處製作；財團法人民間司法改革基金會備份。
